臺灣高雄地方法院民事判決
111年度雄簡字第1914號
原      告  黃心韻  
被      告  李兆家  
上列當事人間請求損害賠償事件，原告提起刑事附帶民事訴訟，
經本院刑事庭移送前來（111年度審交附民字第311號），本院於
民國111年11月9日言詞辯論終結，判決如下：
    主      文
被告應給付原告新臺幣肆萬捌仟零玖拾柒元，及自民國一一一年
六月十六日起至清償日止，按週年利率百分之五計算之利息。
原告其餘之訴駁回。
訴訟費用新臺幣壹仟元由被告負擔。
本判決第一項得假執行；但被告以新臺幣肆萬捌仟零玖拾柒元為
原告預供擔保，得免為假執行。
    事實及理由
一、本件被告經合法通知，未於言詞辯論期日到場，核無民事訴
    訟法第386 條各款所列情形，爰依原告聲請，由其一造辯論
    而為判決。　　
二、原告主張：被告於民國110年4月19日19時57分許，駕駛車牌
    號碼0000-00號自小貨車，沿高雄市三民區裕誠路由東向西
    方向行駛，行經裕誠路與明吉路口，欲左轉明吉路行駛時，
    適原告騎乘車牌號碼000-0000號普通重型機車沿明吉路由南
    向北方向行駛至該路口，在行人穿道上停等紅燈。被告本應
    注意汽車行駛時，駕駛人應注意車前狀況，並隨時採取必要
    之安全措施，且車輛行駛不得駛入來車道，而依當時天候晴
    、夜間有照明，柏油路面乾燥、無缺陷、無障礙物及視距良
    好等情，無不能注意之情事，竟疏未注意及此，未注意車前
    狀況，且行經交岔路口未達中心處，佔用來車道搶先左轉彎
    ，因而擦撞原告所騎乘之機車前車頭，原告當場人車倒地（
    下稱系爭事故），並受有左肘擦傷、左腕挫傷併橈骨骨折、
    雙下肢擦傷、右小腿挫傷等傷害（下稱系爭傷害）。被告上
    開所為涉犯過失傷害罪，業經本院111年度交簡字第2001號
    刑事判決判處罪刑確定在案（下稱系爭刑案）。原告因系爭
    事故受有醫藥費新臺幣（下同）3,390元、看護費45,000元
    、工作損失72,000元、機車損壞26,700元及非財產上損害10
    萬元等損害。爰依侵權行為之法律關係，提起本訴等語。並
    聲明：被告應給付原告197,090元，及自刑事附帶民事訴訟
    起訴狀繕本送達翌日起至清償日止，按週年利率5 ％計算之
    利息。
三、被告未於言詞辯論期日到場，亦未提出書狀作何聲明或陳述
    。 　　
四、本院得心證之理由：
（一）原告主張被告於上開時、地就系爭事故之發生具有過失，
      並致原告受有上開傷害等事實，業有系爭刑案判決在卷可
      稽，而被告經合法通知而未於言詞辯論期日到場，亦未提
      出準備書狀爭執，依民事訴訟法第436條第2項、第280條
      第3項準用同條第1 項擬制自認規定，自應堪信原告主張
      為真實，洵屬有據。
（二）按因故意或過失，不法侵害他人之權利者，負損害賠償責
      任；不法侵害他人之身體或健康者，對於被害人因此喪失
      或減少勞動能力或增加生活上之需要時，應負損害賠償責
      任；不法侵害他人之身體、健康、名譽、自由、信用、隱
      私、貞操，或不法侵害其他人格法益而情節重大者，被害
      人雖非財產上之損害，亦得請求賠償相當之金額，為民法
      第184 條第1 項前段、第193 條第1 項、第195 條第1 項
      前段所明文。經查，被告因有前開過失，致發生系爭事故
      ，原告並受有上開傷害，原告依前開規定請求被告賠償其
      所受之損害，即屬有據。是本件原告得請求被告賠付之項
      目及金額為何？析述如下：
　  ⒈醫藥費部分：原告主張支出醫療費用3,390元，業據提出診
      斷證明書、醫藥費單據等件在卷可稽（本院卷第53-67至5
      5頁），堪信屬實，應屬有據。　　
　　⒉看護費：原告主張因系爭事故致需家人照護1個月，業經提
      出診斷證明書為證，而本院審酌原告傷勢，及醫囑傷後需
      他人協助1個月等語，認原告確係須專人看護，堪認原告
      請求屬實，而原告主張每日之看護費用需1,500元，共計
      支出45,000元之看護費用（計算式：1,500元×30日＝45,00
      0元），並未逾越一般全日看護費用之市價行情，應屬合
      理之費用支出，故認原告此一請求，即屬有據，應予准許
      。　
　　⒊工作損失：原告雖主張系爭事故後，有3個月無法工作，而
      依最低薪資24,000元計算3個月之工作損失為72,000元等
      語，然原告無法提出相關營業或報稅證明以佐證其工作收
      入情形，則其主張因傷受有3個月無法工作之損失，要難
      准許。　
　　⒋機車損害：系爭車輛為106年12月出廠，因本件車禍修理費
      用為26,700元，有估價單可參（本院卷第45頁）；則系爭
      車輛既非新車，依上開說明，其修復時材料更換係以新品
      替換舊品，計算零件材料之損害賠償數額時，應扣除折舊
      部分始屬合理。依行政院所頒固定資產耐用年數表及固定
      資產折舊率表，【機械腳踏車】之耐用年數為3年，依平
      均法計算其折舊結果（即以固定資產成本減除殘價後之餘
      額，按固定資產耐用年數表規定之耐用年數平均分攤，計
      算折舊額），每年折舊率為3 分之1 ，並參酌營利事業所
      得稅查核準則第95條第6 項規定「 固定資產提列折舊採
      用定率遞減法者，以1 年為計算單位，其使用期間未滿1 
      年者，按實際使用之月數相當於全年之比例計算之，不滿
      1月者，以1 月計」，上開【機械腳踏車】自出廠日106年
      12月，迄本件車禍發生時即110年6月26日，已使用3年7月
      ，零件扣除折舊後之殘值估定為5,925元【計算方式：1.
      殘價＝取得成本÷( 耐用年數＋1)即23,700÷(3+1)≒5,925（
      小數點以下四捨五入）】，加計不算入折舊之工資3,000
      元，合計8,925元（計算式：5,925＋3,000＝8,925）為有理
      由，逾此部分則無理由。
　  ⒌精神慰撫金：原告因系爭事故受有上開傷害，已如前述，
      其精神上自受有痛苦，原告請求被告賠償非財產上損害，
      洵屬有據。而精神慰撫金之酌定，除被害人所受之傷害及
      痛苦程度外，尚應審酌兩造之身分地位、學識經歷、財產
      狀況等節以定之。本院斟酌原告所受傷害之傷勢程度、所
      須休養期間、復原情形及精神痛苦，再衡量原告當庭自陳
      之學歷、職業、收入、資產狀況等節（本院卷第39頁），
      並參酌兩造之財產資力（有兩造之稅務電子閘門財產所得
      調件明細表可參，因屬個人隱私，僅予參酌，不予揭露）
      等一切情狀，認精神慰撫金數額以5萬元為適當，逾此範
      圍之部分，則屬過高，不應准許。
　　⒍以上原告得請求被告賠償之金額合計為107,315元(計算式
      ：3,390+45,000+8,925+50,000=107,315)，原告其餘金額
      之請求則無理由。　
（三）次按損害之發生或擴大，被害人與有過失者，法院得減輕 其賠償金額，或免除之，民法第217 條第1 項定有明文。此項規定之目的，在謀求加害人與被害人間之公平，故在裁判上法院得以職權減輕或免除之。復按汽車行駛時，駕駛人應注意車前狀況及兩車並行之間隔，並隨時採取必要之安全措施；汽車在劃有分向限制線之路段，不得駛入來車之車道內；汽車行駛至交岔路口，轉彎車應讓直行車先行，道路交通安全規則第94條第3 項、第97條第1項第2款、第102 條第1 項第7 款分別定有明文。經查，本件被告之肇事原因（或違規事實）為車輛行駛時，未注意車前狀況，且行經交岔路口未達中心處，占用來車道搶先左轉；而歸屬原告之肇事原因（或違規事實）為機車不在規定車道行駛(行駛行人穿越道)，業經兩造於刑事偵、審時，對於事故發生原因均坦認不諱，顯見原告就系爭事故之發生亦與有過失，此復為原告所不爭執。是本院審酌上開雙方過失情節，認由被告應負80％之過失責任，原告應負20%應屬適當。是依此過失比例計算結果，原告得請求被告賠償之數額為85,852元（計算式：107,315×80％＝85,852元）。
（四）末按保險人依本法規定所為之保險給付，視為被保險人損害賠償金額之一部分；被保險人受賠償請求時，得扣除之，強制汽車責任保險法第32條定有明文。原告因本件車禍事故已受領強制責任險保險金37,755元，經原告陳明，是依上開規定扣除原告已受領之保險金後，原告因得請求被告賠償之金額為48,097元（計算式：85,852－37,755＝48,097)，原告逾此金額之請求則均無理由而應予駁回。
五、綜上所述，原告依侵權行為法律關係，請求被告給付48,097
    元，及自刑事附帶民事訴訟起訴狀繕本送達翌日即111年6月
    16日（附民卷第7頁）起至清償日止，按週年利率5 ％計算之
    利息之範圍內，為有理由，應予准許；逾此範圍外之請求，
    則屬無據，應予駁回。
六、就原告勝訴部分，依民事訴訟法第389 條第1 項第3 款規定
    ，應依職權宣告假執行，並由本院依民事訴訟法第392 條第
    2 項之規定，依職權宣告被告為原告預供擔保，得免為假執
    行。
七、本件損害賠償事件乃刑事附帶民事訴訟，由刑事庭移送前來
    ，原告另就機車修繕費用部分裁判費1,000 元，本院認 上
    開訴訟費用應依民事訴訟法第79條規定，酌量情形由被告全
    部負擔，爰判決如主文第3 項所示。 
中　　華　　民　　國　　111 　年　　12　　月　　7 　　日
                  高雄簡易庭  法    官　 鄧怡君　　　
以上正本係照原本作成。
如對本判決上訴，須於判決送達後20日內向本院提出上訴狀。如
委任律師提起上訴者，應一併繳納上訴審裁判費。　　　　　　
中　　華　　民　　國　　111 　年　　12　　月　　7 　　日
                              書 記 官   吳語杰